臺灣高等法院刑事判決　　　　　　　　　　　　　　九十三年度上訴字第一一六號
　　上　訴　人　台灣台北地方法院檢察署檢察官
　　被　　　告　戊○○
　　選任辯護人　蕭明哲　律師
右上訴人因毒品危害防制條例案件，不服臺灣臺北地方法院九十二年度訴字第一五六
七號，中華民國九十二年十二月十八日第一審判決（起訴案號：臺灣臺北地方法院檢
察署九十二年度偵字第一五一三一號），提起上訴，本院判決如左：
    主  文
原判決關於持有第二級毒品部分撤銷。
戊○○共同連續持有第二級毒品，處有期徒刑捌月。扣案之第二級毒品ＭＤＭＡ捌拾
肆顆（總毛重貳拾陸點陸伍公克、總淨重貳拾肆點陸玖公克、鑑驗用罄共貳點肆伍公
克）、捌拾陸顆（總毛重貳拾參點伍捌公克、總淨重貳拾貳點壹玖公克、鑑驗用罄共
壹點伍捌公克）及大麻壹包（淨重零點捌公克）均沒收銷燬之。
其他上訴駁回。
    事  實
一、戊○○明知ＭＤＭＡ及大麻均為毒品危害防制條例第二條第二項第二款所規範之
    第二級毒品，不得非法持有。竟於民國九十二年七月六日凌晨，偕友人前往在臺
    北市○○○路與羅斯福路口ＰＵＢ玩樂，因ＰＵＢ人多且訂不到包廂，有人提議
    轉往臺北縣新店市○○○路一ＯＯ號文山農場參加露天舞會，適有外籍成年男、
    ＡＭＹ真實名年籍不詳之成年女子等多位友人共十五、六人，均表示願集資購買
    ，其中戊○○與甲○○、丁○○、壬○○、丙○○、綽號ＡＭＹ真實名年籍不詳
    之成年女子及綽號ＡＭＹ之朋友兩人，計八人，基於犯意聯絡，各出資新台幣（
    下同）一千元，集資八千元，由戊○○經手向該外籍成年男、女購得第二級毒品
    ＭＤＭＡ四十顆、第三級毒品愷他命八小瓶，推由戊○○先行持有，該外籍人士
    尚附贈零點八公克的大麻及煙斗二支，另外七個人因販售ＭＤＭＡ及愷他命之外
    多，不方便拿出來點算交付，外籍人士暫將第二級毒品ＭＤＭＡ四十四顆、第三
    級毒品愷他命十三小瓶寄放在戊○○身上，由戊○○持有之，再伺機點算交付，
    並約定至臺北縣新店市○○○路一００號臺北縣文山農場舞會現場再發放施用，
    並分頭前往之。戊○○則駕駛車牌號碼Ｓ九—三一八０號自用小客車，順道搭載
    該外籍男子車行至台北縣新店市○○○路口時，適因該處正有員警執行臨檢勤務
    ，該外籍男子即先行下車離去，並將其所有之前開第二級毒品ＭＤＭＡ八十六顆
    （總毛重二十三點五八公克、總淨重二十二點一九公克、鑑驗用罄共一點五八公
    克）交予戊○○，戊○○承前概括犯意而持有之，並自行駕車進入臺北縣文山農
    場內，然因現場有便衣警員埋伏，乃與上開同行友人商議，先施用第三級毒品愷
    他命，伺機再施用第二級毒品ＭＤＭＡ，戊○○因而交付愷他命予友人吸食。嗣
    於同日凌晨三時三十分許，該處員警發覺戊○○形跡可疑，有與在場人士交換物
    品之行為，並均似有吸吮施用毒品之動作及生理異常反應，遂上前盤查，經戊○○同意搜索後，於其身上扣得其持有之第二級毒品ＭＤＭＡ八十四顆（總毛重二
    十六點六五公克、總淨重二十四點六九公克、鑑驗用罄共二點四五公克）、大麻
    一包（淨重零點八公克）、第三級毒品愷他命二十一瓶（總毛重四十四點六一公
    克）、愷他命吸管十五支、大麻煙斗二支等物，另在其所駕駛之前開自小客車中
    扣得其持有之第二級毒品ＭＤＭＡ八十六顆（總毛重二十三點五八公克、總淨重
    二十二點一九公克、鑑驗用罄共一點五八公克）、分裝袋共一百七十九只、愷他
    命殘渣罐五瓶、現金六萬一千元等物。
二、案經臺北縣政府警察局新店分局報告臺灣臺北地方法院檢察署檢察官偵查起訴。
    理  由
壹、有罪部分：
一、被告之供述及辯解：
    訊據被告坦承持有第二級毒品ＭＤＭＡ八十四顆、第三級毒品愷他命八小瓶，惟
    矢口否認有何販賣行為，辯稱：前揭毒品中第二級毒品ＭＤＭＡ四十顆、第三級
    毒品愷他命八小瓶係伊與友人共同集資八千元，由伊出面向一對姓名年籍不詳之
    乙○○○○購買，一千元可購得ＭＤＭＡ五顆、愷他命一小瓶，共購得ＭＤＭＡ
    四十顆、愷他命八小瓶，另附贈零點八公克的大麻及煙斗二支，並推由伊其先行
    持有，約定前往臺北縣文山農場舞會現場再發放施用。其餘ＭＤＭＡ四十四顆（
    愷他命十三瓶）係該名外籍男子所寄放。伊並順便搭載該名外籍男子同往，後遇
    臨檢該名外籍男子則先行下車離去。另伊車上扣得之第二級毒品ＭＤＭＡ八十六
    顆係該外籍男子趁其下車不注意時，藏放於其車上駕駛座左側小置物箱內，伊並
    不知情，扣得之分裝袋一百七十九只係伊分裝建材五金樣品所使用，伊絕無販賣
    毒品云云。
二、認定犯罪事實所憑之證據及理由：
（一）查獲物品及其鑑驗：
      九十二年七月六日凌晨三時三十分許，執勤員警於臺北縣文山農場內，經戊○○同意搜索後，於其身上扣得第二級毒品ＭＤＭＡ八十四顆、大麻一包（淨重
      零點八公克）第三級毒品愷他命二十一瓶、愷他命吸管十五支、大麻煙斗二支
      、現金新臺幣一萬零五百元等物，嗣經戊○○同意，另在其所駕駛之前開車輛
      中查獲第二級毒品ＭＤＭＡ八十六顆、分裝袋共一百七十九只、愷他命殘渣罐
      五瓶、現金新臺幣陸萬一千元等物。有卷附臺北縣政府警察局新店分局扣押物
      品目錄表（見偵卷第一四九、一五三頁）足稽。並有第二級毒品ＭＤＭＡ八十
      四顆（總毛重二十六點六五公克、總淨重二十四點六九公克、鑑驗用罄共二點
      四五公克）、八十六顆（總毛重二十三點五八公克、總淨重二十二點一九公克
      、鑑驗用罄共一點五八公克）及大麻一包（淨重零點八公克）、第三級毒品愷
      他命二十一瓶（總毛重四十四點六一公克）、愷他命吸管十五支、大麻煙斗二
      支、分裝袋共一百七十九只、愷他命殘渣罐五瓶、現金新臺幣共柒萬一千五百
      元扣案、現場照片八張（見偵卷第一六０、一六一頁）、警員李建勳所繪製之
      現場圖（見偵卷第二三九頁）可資憑考。前揭藥丸及煙草經鑑驗結果，確各含
      有第二級毒品ＭＤＭＡ及大麻成分，分有刑事案件證物送鑑紀錄表、內政部警
      政署刑事警察局九十二年九月二日刑鑑字第０九二０一四五二七二號鑑驗通知
      書及法務部調查局鑑定通知書附卷可稽（見原審卷第二十二、四十八頁）。
（二）扣案第二級毒品ＭＤＭＡ八十四顆、第三級毒品愷他命二十一瓶及大麻等物品
      之來源：
      被告於本院準備程序中就為警在其身上扣得第二級毒品ＭＤＭＡ八十四顆、大
      麻一包（淨重零點八公克）第三級毒品愷他命二十一瓶、愷他命吸管十五支、
      大麻煙斗二支、現金新臺幣一萬零五百元中有關第二級毒品ＭＤＭＡ八十四顆
      、第三級毒品愷他命二十一瓶及大麻之來源時供稱：前揭毒品中第二級毒品Ｍ
      ＤＭＡ四十顆、第三級毒品愷他命八小瓶係伊與友人共同集資八千元，由伊出
      面向一對姓名年籍不詳之乙○○○○購買，一千元可購得ＭＤＭＡ五顆、愷他
      命一小瓶，共購得ＭＤＭＡ四十顆、愷他命八小瓶，另附贈零點八公克的大麻
      及煙斗二支，並推由伊先行持有，約定前往新店市○○○路一００號臺北縣文
      山農場舞會現場再發放施用；其餘ＭＤＭＡ四十四顆、愷他命十三瓶係該名外
      搭載該名外籍男子同往，後遇臨檢該名外籍男子則先行下車離去等語。經查：
      被告與丁○○、甲○○、丙○○、壬○○等多人經常結伴出遊施用毒品，共同
      集資後由同伴中出面購用，案發當日渠等及綽號ＡＭＹ真實名年籍不詳之成年
      第二級及第三級毒後品，約定各自前往文山農場再分送施用一事，分經證人丁○○、甲○○、丙○○、壬○○於原審交互詰問中結證在卷（見原審九十二年
      十月二十三日、同年十一月十三日訊問筆錄），另據被告供陳九十二年七月六
      日凌晨，原是要與朋友前往臺北市○○○路與羅斯福路口的ＰＵＢ去玩，因Ｐ
      ＵＢ外面人很多且訂不到房間（包廂），朋友之中有人提議要去臺北縣文山農
      場去玩（註：當天該處有舉辦未經核准之露天舞會，癸○○○○等奉命便衣前
      往監控防止意外發生），因ＰＵＢ那裡有外國人在，朋友中有人說，外國人有
      在ＰＵＢ外面販賣第二級毒品ＭＤＭＡ、第三級毒品愷他命，且外國人也有來
      遊說我們購買，當日渠及綽號ＡＭＹ真實名年籍不詳之成年女子等多位友人共
      十五、六人，各出資一千元購買第二級毒品ＭＤＭＡ、第三級毒品愷他命，其
      中連伊共八個較熟的朋友甲○○、丁○○、壬○○、丙○○、辛○○○○○○
      ，及ＡＭＹ的朋友兩人，集資八千元，由伊經手向一對外籍成年男、女購得第
      二級毒品ＭＤＭＡ四十顆、第三級毒品愷他命八小瓶，因販售之外籍成年男、
      寄放在伊身上，因為ＰＵＢ裡面的人太多了，不方便拿出來算給伊（見原審卷
      第一九七、一九八頁、本院卷第二十二頁），亦與證人丁○○於原審證以當時
      因其為最後繳錢者，本欲拿給被告，被告卻以外國人在旁邊叫其直接給付（見
      原審卷第一一三頁），又證稱：「（問：買多少？花多少錢）一千元，買了五
      顆搖頭丸，一瓶Ｋ他命。」、「（問：就你所知其他朋友有買毒品嗎？）有。
      」、「（問：有那些朋友？）有熟的是證人甲○○、丙○○、ＡＭＹ、壬○○
      ，也有不熟的朋友就叫不出名字。」，證人壬○○於原審時證稱：「（問：你
      當天有無出資購買毒品？）有。」、「（問：出資多少？）一千元。」、「（
      問：一千元買多少？）可以五顆搖頭丸，一件Ｋ他命。」等語，互相一致（均
      見原審九十二年十月二十三日訊問筆錄），被告上開自白與事實相符，殊堪採
      信。次據證人丙○○於原審時稱：伊與壬○○、甲○○三人各出一千元，由甲○○拜託被告向外國人買，甲○○說搖頭丸先放在被告身上（見原審卷第一七
      六至一七八頁），及證人丁○○於原審時稱：「（問：戊○○拿了毒品後，是
      否就一一發給你們？）我不知道他有無發，但我是先跟他拿的。」、「（問：
      有無帶著來的毒品進入文山農場？）沒有，在進入文山農場前的交岔路口遇到
      臨檢，都把毒品放在被告的身上。」、「（問：為何放在被告身上？）因為被
      告年紀比較大，警察應該不會刁難他。」、「（問：只有你一個人拿給被告嗎
      ？）我不曉得其他人有無拿給被告，但是有講好一起放在他身上。」等語（見
      原審卷第一一三至一一五頁），亦與被告於原審所供稱：「毒品有一部份ＭＤ
      ＭＡ是丁○○放在我身上，我不確定她寄放在我這裡幾個，因為當時我已經吃
      了搖頭丸：：：。」（見原審卷第六十八頁），供述情節大致相符，足見扣案
      第二級毒品ＭＤＭＡ八十四顆、第三級毒品愷他命二十一瓶，其中第二級毒品
      ＭＤＭＡ四十顆、第三級毒品愷他命八小瓶係被告經手集資八千元出面購買後
      先行持有，尚附贈零點八公克的大麻及煙斗二支，另第二級毒品ＭＤＭＡ四十
      四顆、愷他命十三瓶係其餘之人直接繳款予該名外籍男子，因ＰＵＢ裡面的人
      太多，該名外籍男子不方便拿出來點算交給被告所寄放，應屬可信。至被告稱
      零點八公克的大麻及煙斗二支係該外籍男女所附贈，核其既不在被告與丁○○
      等七人原出資購買之範圍，且數量亦寡，難認被告對此有販入後販賣之可能，
      是其辯稱係購買毒品時所附贈，亦屬可採。公訴人以九十二年七月六日凌晨三
      時三十分許，被告於臺北縣文山農場舞會現場為警查獲持有毒品數量為，第二
      級毒品ＭＤＭＡ八十四顆、第三級毒品愷他命二十一瓶、愷他命吸管十五支、
      零點八公克的大麻及煙斗二支，顯逾其所稱共同集資購買之數量，又被告既坦
      承與該外籍人士係初次碰面，二人既無信任關係，該外籍人士豈有將一倍於被
      告購買毒品之數量寄放於被告身上之理等語，否認被告上開所辯，尚無可採。
（三）在被告所駕駛之前開車輛中查獲第二級毒品ＭＤＭＡ八十六顆之來源：
      被告於本院審理時供稱：在伊的自小客車扣得第二級毒品ＭＤＭＡ八十六顆（
      總毛重二十三點五八公克、總淨重二十二點一九公克、鑑驗用罄共一點五八公
      克）、分裝袋共一百七十九只、愷他命殘渣罐五瓶及現金共六萬一千元，八十
      六顆ＭＤＭＡ是放駕駛座左邊的置物櫃裡面，六萬一千元的現金是裝在太陽眼
      鏡的盒子裡面，太陽眼鏡是放在駕駛座的腳踏墊底下被查獲，愷他命殘渣罐五
      瓶伊已沒有印象是放在那裡（見本院九十三年二月十三日審判筆錄），又稱：
      伊是第一次到台北縣的文山農場，外籍男子也要求一起去，因路上有路檢，是
      在文山農場前的臺北縣新店市○○○路一００號前有攔檢，伊就先下車，成年
      的外籍男子並沒有下車，而是在車內打行動電話，扣案第二級毒品ＭＤＭＡ八
      十六顆，是外籍成年男子趁我不注意不再車內的時候，就將第二級毒品ＭＤＭ
      Ａ八十六顆放在駕駛座左手邊碼錶上的小盒子，當時我們下車是要討論如何進
      入文山農場玩，約十分鐘後我們上車，那個外籍男子已不在車內，然後我們就
      要開車進入文山農場（見本院九十三年二月五日準備程序筆錄）。經查，被告
      與該名外籍人士既不認識，而該名外籍人士一起前往文山農場之原因，因未到
      案，固難憑空揣測係與被告共同前往販賣毒品，再者如被告確係欲販賣毒品，
      於遇警臨檢時仍敢進入，實與常情不符。公訴人以被告與該名外籍人士原本即
      欲前往文山農場共同販賣毒品，惟因該名外籍人士見警臨檢心虛離去，然被告
      仍心存僥倖，繼續攜帶前揭毒品至舞會現場販售云云，無非推測之詞，尚不足
      採。惟前揭八十六顆搖頭丸之藏放位置，係被告「駕駛座」之左前側置物櫃，
      而當時係由被告駕車，除被告個人蓄意藏放外，焉有該外籍人士陷害被告而將
      搖頭丸蓄意藏放在駕駛座之左前側置物櫃之理？參以在被告所駕駛之前開車輛
      中查獲之六萬一千元現金係是裝在太陽眼鏡盒子裡面，而太陽眼鏡亦置放在「
      駕駛座」腳踏墊底下被查獲，則前揭八十六顆搖頭丸係該外籍人士於遇警臨檢
      時，唯恐被查獲，將攜帶之八十六顆搖頭丸交付被告置放在駕駛座左邊的置物
      櫃裡藏放持有，應可認定，被告辯稱該八十六顆搖頭丸係外籍人士置放，伊並
      不知情云云，委無可採。
（四）本件事證明確，被告持有、販賣第二級、第三級毒品之犯行堪予認定。
三、論罪：
（一）被告行為（九十二年七月六日）後毒品危害防制條例於九十二年七月九日經總
      統華總一義字第 09200121930號令修正公布，並自公布後六個月施行，惟有關
      製造、運輸、販賣第二級毒品、持有第二級毒品法定本刑，新舊法均一，無有
      利不利之問題。
（二）核被告所為，係犯毒品危害防制條例第十一條第二項之持有第二級毒品罪。公
      訴人認被告構成同條例第四條第二項販賣第二級毒品罪，尚有未洽（詳見後述
      ），惟因販賣與持有第二級毒品罪間，具高低度之吸收關係，是就起訴販賣部
      分而以持有論罪，僅係犯罪事實之一部減縮，尚無變更起訴法條之問題（最高
      法院八十年度台上字第二七○三號判決參照），附此敘明。又被告固供承查獲
      時已施用第二級毒品ＭＤＭＡ（見原審九十二年十月六日訊問筆錄），且其尿
      液經採驗結果亦有ＭＤＭＡ陽性反應，有臺灣檢驗科技股份有限公司濫用藥物
      尿液檢驗報告一紙附卷可查（見偵卷第三一六頁），然其係與丁○○、己○○
      、甲○○、丙○○、壬○○及綽號ＡＭＹ真實名年籍不詳之成年女子等七人基
      於犯意聯絡，由其代購持有非供己施用之其他ＭＤＭＡ毒品四十顆部分，與該
      斥資購買之七人，具有行為分擔，應論以共同正犯。其餘ＭＤＭＡ四十四顆（
      愷他命十三瓶）係該名外籍男子不方便拿出來點算暫交給被告所寄放，尚未交
      付其他購買者，另在車上扣得之第二級毒品ＭＤＭＡ八十六顆係該外籍男子於
      遇警臨檢時，唯恐被查獲，將攜帶之八十六顆搖頭丸交付被告置放在駕駛座左
      邊的置物櫃裡藏放持有，均屬被告被告單獨持有，併予敘明。被告持有第二級
      毒品ＭＤＭＡ四十顆同時持有一對姓名年籍不詳之乙○○○○附贈零點八公克
      之第二級毒品大麻，係一行為觸犯數罪名，為想像競合犯，從情節較重之持有
      第二級毒品ＭＤＭＡ處斷。其先後二次持有第二級毒品犯行，時間緊接，所犯
      構成要件相同之罪名，顯係基於概括犯意反覆為之，應依刑法第五十六條連續
      犯之規定以一罪論，並加重其刑。又毒品危害防制條例第十一條第四項規定持
      有毒品達一定數量者，加重其刑至二分之一，其標準由行政院定之。而行政院
      所公佈轉讓持有毒品加重其刑之數量標準，係於被告行為後之93年01月07日公
      布生效，自無該條項之適用。
四、撤銷改判及科刑之理由：
    原審予以論罪科刑，固非無見，惟：
（一）扣案第二級毒品ＭＤＭＡ八十四顆、第三級毒品愷他命二十一瓶，其中第二級
      毒品ＭＤＭＡ四十顆、第三級毒品愷他命八小瓶係被告經手集資八千元出面購
      買後先行持有，尚附贈零點八公克的大麻及煙斗二支，另第二級毒品ＭＤＭＡ
      四十四顆、愷他命十三瓶係其餘之人直接繳款予該名外籍男子，因ＰＵＢ裡面
      的人太多，該名外籍男子不方便拿出來點算交給被告所寄放，原審未加審認，
      尚有未洽。
（二）在被告身上扣得第二級毒品ＭＤＭＡ八十四顆，其中被告經手代購持有非供己
      施用之其他ＭＤＭＡ毒品四十顆部分，與該斥資購買之七人，具有行為分擔及
      犯意聯絡，應論以共同正犯，其餘ＭＤＭＡ四十四顆（愷他命十三瓶）係該名
      外籍男子不方便拿出來點算暫交給被告所寄放，尚未交付其他購買者；另在車
      上扣得之第二級毒品ＭＤＭＡ八十六顆係該外籍男子於遇警臨檢時，唯恐被查
      獲，將攜帶之八十六顆搖頭丸交付被告置放在駕駛座左邊的置物櫃裡藏放持有
      ，均屬被告被告單獨持有，原審未加區分，均認被告與丁○○、己○○、甲○○、丙○○、壬○○及綽號ＡＭＹ真實名年籍不詳之成年女子等七人為共同正
      犯，不無違誤。
（三）扣案第二級毒品大麻一包（淨重零點八公克）及大麻煙斗二支係合資購買向不
      詳成年乙○○○○子購得第二級毒品ＭＤＭＡ多顆（七十五顆）及愷他命多瓶
      時所附贈，原審認係該外籍男子遇員警執行臨檢時連同前開第二級毒品ＭＤＭ
      Ａ八十六顆交予被告，事實認定，即有可議。
（四）扣案塑膠袋共壹佰柒拾玖只，並無證據證明係被告供分裝販賣搖頭丸之用，且
      衡情被告亦無預料日後將為友人代購第二級毒品而自行準備大小不一分裝塑膠
      袋之必要，與本案無涉，應不予宣告沒收。原審對扣案塑膠袋共壹佰柒拾玖只
      ，未附任何證據即認被告亦用以代購第二級毒品後分裝所用，不無違誤。
（五）被告持有第二級毒品ＭＤＭＡ四十顆同時持有一對姓名年籍不詳之乙○○○○
      附贈零點八公克之第二級毒品大麻，係一行為觸犯數罪名，為想像競合犯，從
      情節較重之持有第二級毒品ＭＤＭＡ處斷。原審漏未論述，亦有未洽。
    檢察官上訴意旨仍執前開理由認被告涉有販賣第二級毒品ＭＤＭＡ之犯行，指謫
    原判決不當，固無理由，惟原判決既有可議，自應撤銷改判。爰審酌被告出面代
    購毒品惡性非輕，生活狀況、智識程度、持有毒品之數量，所造成社會可能之危
    害甚重及犯後承認之態度等一切情狀，仍量處如原審所處之刑如主文第二項所示
    。
五、沒收：
    扣案之第二級毒品ＭＤＭＡ八十四顆（總毛重二十六點六五公克、總淨重二十四
    點六九公克、鑑驗用罄共二點四五公克）、八十六顆（總毛重二十三點五八公克
    、總淨重二十二點一九公克、鑑驗用罄共一點五八公克）及大麻一包（淨重零點
    八公克），應依毒品危害防制條例第十八條第一項沒收銷燬之。至扣案塑膠袋共
    壹佰柒拾玖只，並無證據證明係被告供分裝販賣搖頭丸之用，且衡情被告亦無預
    料日後將為友人代購第二級毒品而自行準備大小不一分裝塑膠袋之必要，與本案
    無涉，應不予宣告沒收。另所持有第三級毒品愷他命二十一瓶、愷他命殘渣罐五
    瓶、愷他命吸管十五支、大麻煙斗二支及另扣案在被告身上及車上查獲之現金共
    七萬一千五百元，均與本案持有第二級毒品行為間並無關聯，爰不另為沒收之諭
    知，附予敘明。
六、被訴販賣第二級毒品ＭＤＭＡ、第三級毒品愷他命部分：
（一）公訴意旨原認被告戊○○與外籍人士共同販賣第二級、第三級毒品而持有上開
      第二級毒品ＭＤＭＡ及第三級毒品愷他命，因認其涉有毒品危害防制條例第四
      條第二項、第三項之罪嫌。
（二）按犯罪事實應依證據認定之，無證據不得推定其犯罪事實，刑事訴訟法第一百
      五十四條定有明文。又認定不利於被告之事實，須依積極證據，苟積極證據不
      足為不利於被告事實之認定時，即應為有利於被告之認定，更不必有何有利之
      證據；且刑事訴訟法上所謂認定犯罪事實之積極證據，係指適合於被告犯罪事
      實之認定之積極證據而言，雖不以直接證據為限，間接證據亦包括在內，然而
      無論直接或間接證據，其為訴訟上之證明，須於通常一般之人均不致有所懷疑
      ，而得確信其為真實之程度者，始得據為有罪之認定，倘其證明尚未達到此一
      程度，而有合理之懷疑存在時，自不能以推測或擬制之方法，以為有罪裁判之
      基礎，最高法院二十九年度上字第三一○五號、三十年度上字第八一六號、四
      十年度台上字第八六號、七十六年度台上字第四九八六號判例可資參照。
（三）檢察官認被告涉犯上開罪嫌，無非係以證人即臺北縣政府警察局新店分局員警
      林建昇、李建勳、廖志銘，以及證人丁○○之證述、現場照片六張與扣案如事
      實欄所示之毒品資為論據。訊以被告戊○○堅詞否認有販賣第二及第三級毒品
      犯行，辯陳：僅係集資代購後持有上開毒品，並非販售等語。
（四）本院之判斷：
  １、被告與丁○○、甲○○、丙○○、壬○○等多人經常結伴出遊施用毒品，共同
      集資後由同伴中出面購用，案發當日其等及綽號ＡＭＹ真實名年籍不詳之成年
      三級毒後品，約定各自前往文山農場再分送施用一事，分經證人丁○○、甲○○、丙○○、壬○○於原審交互詰問中結證述在卷（見原審九十二年十月二十
      三日、同年十一月十三日審判筆錄），證人丁○○甚至證以當時因其為最後繳
      錢者，本欲拿給被告，被告卻以外國人在旁邊叫其直接給付等語（見原審九十
      二年十月二十三日審判筆錄），如前所述，扣案第二級毒品ＭＤＭＡ八十四顆
      、第三級毒品愷他命二十一瓶，其中第二級毒品ＭＤＭＡ四十顆、第三級毒品
      愷他命八小瓶係被告經手集資八千元出面購買後先行持有，尚附贈零點八公克
      的大麻及煙斗二支，另第二級毒品ＭＤＭＡ四十四顆、愷他命十三瓶係其餘之
      人直接繳款予該名外籍男子，因ＰＵＢ裡面的人太多，該名外籍男子不方便拿
      出來點算交給被告所寄放，而證人即當日在文山農場狂歡之己○○亦證稱被告
      亦於農場內跳舞，卻未見聞被告有何販賣毒品之舉（見原審九十二年十一月十
      三日審判筆錄），其等均無論及被告有何販售毒品之行徑。倘被告查獲當日確
      係販毒，何能不售予經常同遊上開之證人，又既若販賣，販賣之價格多寡、數
      量若干，遍觀全卷亦付之闕如，起訴書事實欄係記載「意圖販賣而持有上開毒
      品」，論罪法條復引用販賣之規定，前後自相矛盾，從頭至尾亦未論述被告有
      何販毒行為，遑論其等果直接向被告購買，何不銀貨兩訖，被告逕行交付各自
      持有，焉需由被告代為收受分發，加之分頭前往狂歡，若被告半途開溜，何必
      承受如此高度給付危險，甚至公訴人亦未舉以證據供本院調查憑參，被告如何
      營利販賣，無從認定，所指已難信憑。
  ２、又被告供承係代向外籍男女購買，且載同該男子欲往文山農場，途中遇臨檢而
      離開一節，核與證人丁○○所證被告曾載外國人，途中曾有臨檢；以及甲○○
      、壬○○證陳曾遇臨檢之情大致相同（均見本院九十二年十月二十三日審判筆
      錄），衡情被告如與該外國人共同販毒，見警臨檢，外籍人士即逃離現場一走
      了之，被告豈有不隨之躲避隱匿甚或掩藏毒品，何能單獨持有毒品進入該農場
      ，諒為純供施用自娛，難認有販賣之意圖。所辯為供友人施用及外國人託付而
      持有上開毒品，尚屬可採。
  ３、證人林建昇、李建勳、廖志銘固證以被告當時在農場現場與舞客交頭接耳有手
      部碰觸交換東西的情況，並見與之交換物品之舞客持物至嘴邊吸吮，且隨音樂
      起舞及在地上翻滾，但均無親見金錢交易等情詳確（見原審九十二年十月二十
      三日審判筆錄），次按依另一名員警李建勳之證詞：「因為被告在舞台的左側
      有時站著，：：：因為當時燈光太暗無法攝影，我就向小隊長林建昇報告」，
      「（你報告你的小隊長後他如何處理）他和其他小組討論繼續監控」，「（監
      控多久）約半個小時」，與證人甲○○、丙○○證陳曾在現場向被告要取愷他
      命施用等語（見原審九十二年十月二十三日、同年十一月十三日審判筆錄），
      林建昇更強調其對被告觀察三、四個鐘頭等詞，交互審視，證人員警既自陳有
      十二位員警在場監視被告，時間分達半小時至三小時以上，何以均未能見被告
      現場收受金錢買賣毒品，被告若牟利販賣，焉有尚未收取分毫代價即先供人施
      用之理，尤其當時天色昏暗，事後求償對價更屬難事，從而，應係被告發放愷
      他命供原出資者施用無誤，此亦不足推論被告有販賣毒品舉措。再參以舉行派
      對時，如有所謂之藥頭於派對現場販售毒品，衡情皆係舉辦派對之自己人，始
      有可能於現場販售毒品，斷不容外人於自己地盤搶奪生意，以被告而言，應係
      純粹僅偕同友人前來玩樂，並無於現場販售毒品營利之任何積極證據。證人林
      建昇、李建勳、廖志銘所證，無非為推測或擬制之詞，自不能為被告販賣第二
      級毒品ＭＤＭＡ、第三級毒品愷他命之判決依據。
  ４、被告車上固有現金六萬一千元，惟其參加周明珠所召集會期自九十年十二月五
      日至九十三年六月五日，每會一萬元之會一會、九十年三月二十日至九十三年
      二月二十日，每會一萬元之會一會，及向臺灣土地銀行貸款二百九十七萬，自
      九十一年六月十二日起每月繳息一萬七千四百二十七元至一萬二千七百五十元
      不等，有互助會員名單影本二紙及土地銀行士林分行九十二年七月三十一日士
      放字第０九二００００四四一號函檢附之借據、最近一年客戶往來明細查詢單
      各一紙存卷可查，酌以該現金倘為販售所得，公訴人所認共同販賣且已離去之
      外國人豈有不攜離之理，被告辯以所攜現金係為繳交匯款及貸款等語，亦非無
      稽。又癸○○○○、廖志銘二人復證稱：自被告身上扣得之現金均呈零散、有
      捏過的皺摺不是整疊，是一張、二張的排放等語（均見九十二年七月十六日偵
      訊筆錄、原審九十二年十月二十三日訊問筆錄），惟按被告之錢實際置放於牛
      仔褲之口袋並非背包，共計一萬零五百元，就此事實，癸○○○○事後亦不否
      認，再參以另一警員廖志銘亦稱：「現金在被告口袋，約有一萬多元」，而林
      建昇、李建勛、廖志銘等三名警員，於偵察中均一致稱未見被告有所謂販賣之
      行為，更無見到被告現場收受金錢買賣毒品情事，要難指前揭現金係被告販賣
      毒品所得，至明。
  ５、查扣之一百七十九只分裝袋，被告辯稱：伊於胞兄許錦發所經營之建材行工作
      ，其車上查扣之一百七十九只分裝袋，係其分裝建材五金樣品使用等語。參以
      證人許錦發於原審到庭證述：伊所經營之建材行位於板橋市○○路，被告每日
      工作時間為上午八時至下午六時許，被告係跑業務，負責小把手、零件之買賣
      ，及（零件）要給客戶看，一定會用到塑膠袋，我們塑膠袋有十種型式，等語
      （見原審九十二年十月二十三日許錦發訊問筆錄），核與證人即新大五金建材
      行員工庚○○於本院審理中證稱：被告戊○○是跑業務的，工作內容是拿公司
      的產品到外面去推銷，被告戊○○的工作時間不確定，有時是直接去找客戶，
      沒有直接到公司，且在公司做事也不用打卡。經提示形狀不一的塑膠袋及五金
      配件詢問是否公司的產品？做何用途時，亦證稱：是公司的產品，塑膠袋內的
      五金是樣本，是要給客戶看到，是屬於被告的工作範圍等語（見本院九十三年
      二月十三日審判筆錄），相互吻合，此外，並有新大五金建材九十二年度扣繳
      憑單乙紙在卷足憑，足見被告確實於其兄長所經營之新大五金建材行工作，扣
      案之塑膠袋一七九個確實係被告跑業務時裝五金樣品之用，而塑膠袋有數種大
      小形式亦據證人許錦發、庚○○證述屬實，參以扣案之塑膠袋有數種大小形式
      ，即知被告所言非虛，難謂該塑膠袋即係供分裝販賣搖頭丸之用，且衡情被告
      亦無預料日後將為友人代購第二級毒品而自行準備大小不一分裝塑膠袋之必要
      。至於卷附被告戊○○之行動電話通聯紀錄固顯示，被告自七月一日起至七月
      五日止，共使用其行動電話一百五十七次，而其基地台位置從未出現在板橋市
      之情形，惟證人許錦發又證稱：「（問：根據被告的行動電話通聯紀錄，七月
      五日沒有到過板橋，有何意見？）（被告）在店裡用店內電話，不可能用行動
      電話，其它地方我就不知道。」（見原審卷第一三九頁），衡諸推銷公司建材
      五金產品，親自拜訪客戶而非以行動電話連絡客戶，本無不可，縱上開五日期
      間通聯紀錄，被告之行動電話均係於每日下午時起至翌日凌晨六時許，有密集
      之通話，而每日上午之時間均未顯示任何通話紀錄，亦不足認被告未於其胞兄
      許錦發所經營之建材行工作，亦均不能為被告販賣毒品之不利事實認定。
  ６、又證人己○○、丁○○及丙○○及案發當日所採集尿液，經鑑驗結果雖呈第二
      級毒品ＭＤＭＡ陽性反應，有臺灣檢驗科技股份有限公司濫用藥物尿液檢驗報
      告三紙附偵卷可參（分見偵卷第二九七、三０八及三一三頁），然其等均證稱
      係案發前日所施用，並非被告所分食等語，亦難認被告有何幫助施用或轉讓第
      二級毒品之犯行。
  ７、承上各節析述，本院就被告販售第二級毒品之犯行，綜觀全般證據，仍有合理
      懷疑，無法形成被告主觀有意圖販賣營利、客觀上有出售交付毒品舉止之確信
      ，自難繩以該等罪名。公訴意旨認被告販賣第二級毒品行徑，容有速斷，茲縮
      減犯罪事實之一部如上，併此指明。
貳、無罪（被訴販賣第三級毒品愷他命）部分：
    起訴書認被告戊○○係涉犯毒品危害防制條例第四條第三項之販賣第三級毒品云
    云，然被告係代購後幫助他人施用及持有第三級毒品，並非販售一事，俱如前陳
    ，又施用第三級毒品並不為罪，自無幫助犯之適用，揆諸前揭法條規定及判例旨
    趣，原審就此此部分為被告無罪判決之諭知，並無違誤。檢察官上訴意旨仍執前
    詞，指摘原判決不當，為無理由，此部分上訴應於駁回。
參、適用法律：
據上論斷，應依刑事訴訟法第三百六十九條第一項前段、第三百六十四條、第二百九
十九條第一項前段、第三百六十八條，毒品危害防制條例第十一條第二項、第十八條
第一項，刑法第十一條前段、第二十八條、第五十六條、第三十八條第一項第二款，
判決如主文。
本案經檢察官呂丁旺到庭執行職務。
中      華      民      國    九十三    年    二      月    二十七     日
                              臺灣高等法院刑事第十庭
                                  審判長法  官  溫  耀  源
                                        法  官  吳      燦
                                        法  官  邱  同  印
右正本證明與原本無異。
檢察官如不服本判決，應於收受送達後十日內向本院提出上訴書狀，其未敘述上訴之
理由者並得於提起上訴後十日內向本院補提理由書（均須按他造當事人之人數附繕本
）。
被告不得上訴。
                                        書記官  莊  昭  樹
中      華      民      國    九十三    年      二      月    二十七    日
附錄：本案論罪科刑法條全文
毒品危害防制條例第十一條
持有第一級毒品者，處三年以下有期徒刑、拘役或新臺幣五萬元以下罰金
持有第二級毒品者，處二年以下有期徒刑、拘役或新臺幣三萬元以下罰金
持有專供製造或施用第一、二級毒品之器具者，處一年以下有期徒刑、拘
役或新臺幣一萬元以下罰金。
